【裁判字號】    89,上訴,2311
【裁判日期】    890410
【裁判案由】    妨害自由
【裁判全文】
臺灣高等法院刑事判決                          八十九年度上訴字第二三一一號
    上  訴  人
    即  被  告  丙○○
    選任辯護人  陳文正
    上  訴  人
    即  被  告  戊○○
    選任辯護人  李盛賢
                簡良夙
右列上訴人等因妨害自由案件，不服臺灣桃園地方法院八十九年度訴字第二六０號，
中華民國八十九年四月十日第一審判決（起訴案號：臺灣桃園地方法院檢察署八十八
年度偵字第九五０一號）提起上訴，本院判決如左：
    主      文
上訴駁回。
戊○○緩刑參年。
    事      實
一、丙○○曾於民國八十六年間因竊盜案件，經臺灣桃園地方法院於八十七年五月二
    十二日判處有期徒刑八月，嗣經本院於八十七年九月三十日駁回上訴確定，於八
    十八年七月二十七日縮刑執行完畢（未構成累犯）。丙○○於八十七年十一月十
    五日晚間在桃園縣中壢市○○○路某檳榔攤前遭不詳之人毆傷（起訴書誤繕為同
    年月十六日），於翌日（即十六日）凌晨三時許就診後，偕同黃鴻裕至桃園縣中
    壢市○○路五田製藥廠前之７─１１便利商店購買紗布繃帶，適羅子祐（原名羅
    允裕）、王永正二人亦在該處購物，羅子祐、王永正便主動詢問丙○○受傷緣故
    ，丙○○告稱已約對方於四時許在桃園縣中壢市「普仁派出所」前談判，羅子祐
    、王永正決定合力為丙○○討回公道，並駕駛車號ＩＥ─九七四六號自小客車前
    往，丙○○則電召戊○○前來助陣，戊○○再另邀乙○○（行為時已滿十八歲尚
    未滿二十歲之人，另由原審審結）共同騎機車前往，丙○○等六人在「普仁派出
    所」前等侯多時未見對方出現，適丁○○騎機車附載友人甲○○在該處徘徊，並
    停車向丙○○等人張望，丙○○見狀即泛指丁○○、甲○○即係毆打伊之人，戊○○先騎機車載乙○○在環中東路環球保齡球館旁將丁○○等人攔下，羅子祐、
    王永正、丙○○、黃鴻裕等四人共乘前開自小客車繼後趕到，丙○○開口喊打，
    並與羅子祐、王永正及戊○○等人聯手毆打丁○○，使其受有鼻樑兩側挫傷皮下
    瘀腫，上唇挫傷等傷害（傷害部分未據告訴，起訴書贅繕甲○○亦遭毆打），嗣
    經丁○○一再否認曾毆打丙○○，丙○○、羅子祐、王永正、黃鴻裕、戊○○及
    乙○○等六人竟基於共同妨害自由之犯意聯絡，由羅子祐駕駛前開車輛，王永正
    坐在前座，由丙○○、戊○○合力將丁○○推上該車後座，並由戊○○揚稱若不
    上車將打斷手腳要脅，丁○○上車後，兩旁分坐黃鴻裕及乙○○，丙○○則騎機
    車附載甲○○，戊○○獨自騎另一部機車尾隨在後，共同以強暴脅迫之非法方法
    將丁○○、甲○○二人押往桃園縣平鎮市農會停車場，經隔離詢問後發覺丁○○
    、甲○○二人所交待行蹤相合，羅子祐始質疑丙○○究有無認錯人，丙○○亦無
    法肯定，嗣羅子祐、丙○○與丁○○、甲○○等人互留姓名、電話號碼、住所等
    資料，並約定隔日再商談賠償事宜，始將丁○○、甲○○二人釋放，先後歷時約
    五十分鐘，眾人則各自散去。
二、案經台灣桃園地方法院檢察署檢察官自動檢舉偵查起訴。
    理      由
一、訊據上訴人即被告丙○○、戊○○均矢口否認有剝奪被害人丁○○、甲○○二人
行動自由，被告丙○○辯稱：伊遭人毆打，以為是丁○○、甲○○毆打伊，彼等
    為證明未毆打伊，乃自願帶伊找朋友作證云云；被告戊○○辯稱：伊雖有在場並
    曾將丁○○攔下，惟並未打人，亦未妨害他人自由，伊係要找其理論，到派出所
    談和解云云。惟查，被害人丁○○、甲○○於前揭時、地，遭被告戊○○、丙○○等人攔下，並聽令被告丙○○指示，圍毆丁○○受有前開傷害，並遭丙○○、
    戊○○等人強押上車，丙○○則以機車載甲○○，同時押至桃園縣平鎮市農會停
    車場隔開詢問後，前後約五十分鐘始被釋回等情，業據被害人丁○○於偵查中，
    被害人甲○○二人於偵審中指述綦詳，此徵諸被害人丁○○於偵查中指稱：「當
    時我被丙○○、羅允裕（即羅子祐）、王永正、青龍（指戊○○）及另外二名男
    子攔下，當時我和甲○○（筆錄誤載為黃裕哲）在一起，我們被攔下後，丙○○
    質問我是否我打他‧‧‧我否認‧‧‧羅允裕在動手打人之前，還問丙○○，會
    不會打錯人，他們打我之後，丙○○、『青龍』者就強押我上車，由羅允裕開車
    ，車子開到平鎮農會停車場‧‧‧（從你被押上車至被釋放前後時間多久？）五
    十分鐘左右」（參偵查卷宗第五五頁反面、第五六頁正面）「我們不是自願，我
    是被清龍推上車」等語（參同上偵查卷宗第七三頁正面），被害人甲○○於原審
    時亦指稱：「戊○○騎機車第一個到，我被攔下，沒多久，轎車也來了，有人指
    明是丁○○打人‧‧‧之後一群人就上前打（黃）俊獅‧‧‧他們先打完俊獅，
    我與俊獅被隔開二邊，我看到俊獅被押上車，丙○○就騎機車過來載我跟著前車
    走‧‧‧不是自願（跟著走）‧‧‧（到停車場）我還是被隔開‧‧‧前後約五
    十分鐘」等語（參原審刑事卷宗第六七頁反面、第六八頁正面），又於偵查中指
    稱：「丙○○就說是丁○○並且喊打，對方就動手打丁○○，對方在場的五人都
    有動手。打完之後，『清龍』就強押我及丁○○上車，我不上車，青龍說如不上
    車，要打斷我手腳，結果丁○○上車，丙○○騎我機車載我，後面還跟著一台機
    車，就到平鎮農會旁平鎮市公所的停車場，對方把我和丁○○分開，追問我們的
    行蹤‧‧‧我們在那裡毫了快一個小時」等語（參偵查卷宗第七二頁正反面）甚
    明，核與證人黃鴻裕於原審證稱：「戊○○是丙○○找來的，他與乙○○一起去
    ‧‧‧羅子祐、王永正、丙○○打丁○○」等語（參原審刑事卷宗第四六頁反面
    ），證人王永正於原審中證稱：「戊○○、丙○○把丁○○押上車」等語（參原
    審刑事卷宗第八○頁反面）；證人乙○○於偵查中證稱：「（戊○○等人有把丁○○及其友攔下理論打人），當時在場的人一起把他二人攔下來」等語（參偵查
    卷宗第一○二頁反面），證人羅子祐於偵查中證稱：「我到時，戊○○已經動手
    打人，我上前拉開他們，問丁○○有無打丙○○，丁○○否認，我才打他耳光」
    等語（參偵查卷宗第一○四頁反面），所證述之情節相符。另參酌被害人二人與
    被告等人素昧平生，於凌晨時分遭被告等人攔下後，被害人丁○○無端遭渠等圍
    毆，為求脫身自保唯恐不及，若非在被告等人所施暴力脅迫下，豈有同意任被告
    等人載往他處之理？顯見被害人二人前揭指訴，並非虛構，應堪採信。至被害人
    黃獅俊雖於本院指證被告二人並未推其上車等語（參本院八十九年九月二十五日
    訊問筆錄），惟案重初供，被告所為上開犯行，既經被害人二人於偵查及原審訊
    問時指訴明白，是被害人丁○○於本院之上開供詞，顯係迴護被告二人之詞，不
    足採信。綜上所述，本件事證明確，被告二人所辯，要係卸責之詞，不足採信，
    被告等人犯行堪予認定。
二、核被告丙○○、戊○○二人所為，均係犯刑法第三百零二條第一項之妨害自由罪
    。被告二人與羅子祐、王永正、黃鴻裕，以及乙○○（另由原審審結）就前開罪
    行間，有犯意聯絡及行為分擔，均為共同正犯。又被告二人同時剝奪被害人丁○○、甲○○二人之行動自由，以一個共同犯罪行為同時觸犯兩個妨害自由罪，應
    依刑法第五十五條想像競合犯規定從一重處斷。原審因而適用刑法二十八條、第
    三百零二條第一項、第五十五條、第四十七條，罰金罰鍰提高標準條例第一條前
    段，並審酌被告丙○○竟為報私仇，糾集多人，公然圍毆無辜之被害人丁○○後
    ，再聯手將被害人丁○○、甲○○二人強行押赴他處，剝奪其等行動自由達五十
    分鐘之久等情節；另參酌被告戊○○施暴程度及犯後態度等一切情狀，分別量處
    被告丙○○有期徒刑六月，被告戊○○有期徒刑三月，經核原判決認事用法及量
    刑，均無不合，被告二人上訴否認犯罪，指摘原判決此部分不當，為無理由，應
    予駁回。末查，被告戊○○素行良好，前未曾犯罪受有期徒刑以上刑之宣告，有
    本院被告全國前案紀錄表一份在卷可稽，並與被害人丁○○達成和解，有和解書
    一份在卷可參（參本院八十九年九月一日訊問筆錄及所附和解書），其經本次起
    訴並到庭接受審判後應知警惕，當無再犯之虞，本院因認對其所處之刑，以暫不
    執行為適當，爰併予宣告緩刑三年，以勵自新。
據上論斷，應依刑事訴訟法第三百六十八條，刑法第七十四條第一款，判決如主文。
本案經檢察官劉靜婉到庭執行職務。
中      華      民      國    八十九    年      十      月     十七     日
                              臺灣高等法院刑事第十五庭
                                  審判長法  官  房  阿  生
                                        法  官  胡  泉  田
                                        法  官  鄧  振  球
右正本證明與原本無異。
如不服本判決應於收受送達後十日內向本院提出上訴書狀，其未敘述上訴之理由者並
得於提起上訴後十日內向本院補提理由書（均須按他造當事人之人數附繕本）。
                                        書記官  洪  秋  帆
中      華      民      國    八十九    年      十      月     二十     日
附錄：本案論罪科刑法條全文：
刑法第三百零二條第一項：
私行拘禁或以其他非法方法，剝奪人之行動自由者，處五年以下有期徒刑、拘役或三
百元以下罰金。


司法院資訊處製作；財團法人民間司法改革基金會備份。
